臺灣高等法院臺中分院刑事判決　　　 100年度上易字第1340號
上　訴　人
即　被　告　王俊傑
上列上訴人因違反保護令案件，不服臺灣臺中地方法院100年度
易字第1823號中華民國100年9月7日第一審判決（起訴案號：臺
灣臺中地方法院檢察署100年度偵字第110號），提起上訴，本院
判決如下：
    主  文
上訴駁回。
    犯罪事實
一、王俊傑係陳縈綺原係夫妻（現已離婚），並育有一女王Ｏ葳
    （民國97年9 月20日生，真實姓名詳卷），而具有家庭暴力
    防治法第3條第1款所定之家庭成員關係。王俊傑前曾對陳縈
    綺實施家庭暴力行為，經陳縈綺向臺灣臺中地方法院聲請核
    發保護令；臺灣臺中地方法院於99年4 月15日核發98年度家
    護字第1619號民事通常保護令，裁定王俊傑不得對陳縈綺實
    施身體或精神上不法侵害之行為，亦不得對陳縈綺為騷擾行
    為，保護令有效期間為6個月，該裁定已於99年4月19日送達
    予王俊傑收受。詎王俊傑明知上開保護令之內容，竟仍基於
    違反保護令之犯意，於上開保護令有效期間內之99年9月28
    日下午5時10分，以探視小孩為由，至陳縈綺當時之居住處
    附近即臺中縣外埔鄉（現改制為臺中市外埔區○○○路與仁
    美巷口，與陳縈綺、王Ｏ葳見面；嗣因王俊傑要求陳縈綺就
    其2 人之離婚事件和解未獲回應，遂強行將女兒王Ｏ葳抱入
    其所駕駛之自用小客車內，且手持剪刀及裝有不明液體之容
    器，嚇阻陳縈綺靠近；迨王俊傑見陳縈綺仍上前欲將王Ｏ葳
    抱回，隨即將手中所持之不明液體潑向陳縈綺（因陳縈綺閃
    避而未潑中），再拉住陳縈綺之手，以其所持之剪刀刺向陳
    縈綺，而陳縈綺見狀旋握住該剪刀，王俊傑進而與陳縈綺發
    生拉扯，陳縈綺因而跌倒，致受有背部多處擦傷、右手掌挫
    傷、左上肢多處挫傷及左下肢挫傷等傷害（所涉傷害部分，
    未據告訴）；王俊傑即以此方式對陳縈綺實施身體上不法侵
    害行為，而違反上開保護令。
二、案經臺中縣警察局（現改制為臺中市政府警察局）大甲分局
    報告臺灣臺中地方法院檢察署檢察官偵查起訴。
    理  由
壹、證據能力之說明：
一、按被告以外之人於偵查中向檢察官所為之陳述，除顯有不可
    信之情況者外，得為證據，刑事訴訟法第159條之1第2 項定
    有明文。本件證人陳縈綺於偵查中在檢察官前所為陳述，已
    經依法具結，並無顯不可信之情況，自得為證據。
二、按除顯有不可信之情況外，從事業務之人於業務上或通常業
    務過程所須製作之紀錄文書、證明文書，亦得為證據，刑事
    訴訟法第159 條之4 第2 款定有明文。又依醫師法第12條第
    1 項規定，醫師執行醫療業務時應製作病歷，該項病歷資料
    係屬醫師於醫療業務過程中依法所必須製作之紀錄文書，每
    一醫療行為雖屬可分，但因其接續看診行為而構成整體性之
    醫療業務行為，其中縱有因訴訟目的（例如被毆傷）而尋求
    醫師之治療，惟對醫師而言，仍屬其醫療業務行為之一部分
    ，仍應依法製作病歷。故該病歷資料與通常醫療行為所製作
    之病歷無殊，均屬刑事訴訟法第159 條之4 第2 款所稱之紀
    錄文書，依上述規定自應具有證據能力（最高法院99年度台
    上字第8239號判決參照）。查卷附大甲李綜合醫院所出具之
    受理家庭暴力驗傷診斷書（見警卷第9 頁），固屬被告以外
    之人於審判外之書面陳述，為傳聞證據，然上開驗傷診斷書
    係醫師依其於99年9 月28日對陳榮綺為執行醫療業務後所出
    具之驗傷診斷書，應具有相當之中立性，又經核該診斷證明
    書之作成並無顯不可信之情形，應符合刑事訴訟法第159 條
    之4第2款規定之具有特信性之文書，應有證據能力。
貳、實體方面:
一、訊據上訴人即被告王俊傑固對其於99年9月28日下午5時10分
    ，因探視其女王Ｏ葳，並開車欲載王Ｏ葳離開時，與證人陳
    縈綺發生拉扯之事實，坦白承認，惟矢口否認有何違反保護
    令之犯行，辯稱：證人陳縈綺是以不法的手段得到保護令，
    其已有1、2年沒有看到女兒了，證人陳縈綺誇大其詞，不讓
    其帶女兒離開，其還被證人陳縈綺抓傷，本案當初在大甲分
    局時，證人陳縈綺就說要撤銷本案，當初在大甲分局時就應
    該結案了，怎麼還送偵查起訴？當時證人陳縈綺也同意其去
    看女兒，其因想買東西給女兒吃，才要開車載女兒走，證人
    陳縈綺聽不進去，與其拉扯，其也有受傷，其也沒有告證人
    陳縈綺，這樣怎麼會說是其違反保護令，且證人陳縈綺是為
    了離婚利用保護令，證人陳縈綺有被害恐慌症，幻想有剪刀
    ，誣告其噴硫酸等，都是沒有證據。本案基於正常人的心態
    ，絕對不能用自由心證，因為自由心證是主觀的知覺判斷，
    毫無科學證據，故其認為對本案有三個學說：1.誤會說。2.
    陷害說。3.知覺錯誤說。誤會說是因為其與證人陳縈綺之前
    都是因為誤會造成的，其有主動打電話問證人陳縈綺開庭的
    利害關係，但是證人陳縈綺不告訴其實情，如果證人陳縈綺
    有說出實情，其在偵查庭時絕對馬上衝過來開庭，這就是溝
    通的誤會，剪刀、硫酸與驗傷證明有明顯矛盾，被硫酸噴到
    的證明在哪裡，可見當時毫無硫酸之物，因為被硫酸噴到絕
    對會腐蝕，這是主觀的知覺錯誤，無法以科學加以驗證，又
    保護令驗傷證明要縣市以上的大醫院才可以開立，診所開的
    診斷證明怎麼可以當作保護令的受傷證明，基於誤會說，可
    知本案對於保護令的侵犯完全不相關。陷害說是任何的矛盾
    都要有科學證據，為何證人陳縈綺每次都事先講好讓其去看
    女兒，但證人陳縈綺都會因為臨時情緒的起伏，或是有口角
    而臨時變卦，請問這樣有違反保護令嗎?為人之父天經地義
    可以看小孩，是證人陳縈綺中途變卦，造成其被陷害。知覺
    錯誤說是由證人陳縈綺之前後證述，可以明顯證明證人陳縈
    綺在心理學之知覺上矛盾，因為一方面說要原諒被告，一方
    面又不告訴其實情的利害關係，證人陳縈綺說要原諒只是講
    好聽的，公權力之公訴，不應駕行於個人假私濟公的利益之
    下，其於偵查中沒有到庭，為什麼檢察官認為證人陳縈綺說
    的都是對的，此有違信賴保護平等互惠原則，本案全都是證
    人陳縈綺單方面的說詞，明明就是證人陳縈綺先拉其手，因
    為其要開車帶小孩去買東西吃，因為證人陳縈綺不讓其帶小
    孩走，其抱著小孩怎麼去拉證人陳縈綺的手，之後才造成拉
    扯，當時並沒有任何硫酸、剪刀等物，本案都是因為誤會造
    成，證人陳縈綺交代事情又說的不清不楚，本案不能靠單方
    說詞，事出必有因，而這個因是其要強調的，另其並沒有在
    保護令執行紀錄表內簽名，當時暫時保護令快到期時，證人
    陳縈綺有答應要撤銷，其就相信保護令已經撤銷了，其不知
    道有通常保護令，也不知道內容，沒有違反保護令云云。經
    查：
(一)上開被告如何違反保護令罪之犯罪事實，已據證人陳縈綺迭
    於偵查中及原審審理時指證明確，並有原審法院98年度家護
    字第1619號民事通常保護令、李綜合醫療社團法人大甲李綜
    合醫院受理家庭暴力事件驗傷診斷書附卷可稽。觀諸證人陳
    縈綺前後指證情節大致相符，且依上開驗傷診斷書所載證人
    陳縈綺所受傷勢為「背部多處擦傷、右手掌挫傷、左上肢多
    處挫傷、左下肢挫傷」等情，對照證人陳縈綺證述被告與伊
    發生拉扯致伊跌倒受傷之指訴，亦相互吻合，足徵證人陳縈
    綺上開指訴，當非誣攀，應屬真實可信。復觀被告於警詢中
    先則否認案發當日有與陳縈綺見面，並稱其當日至新竹縣聽
    演講等語，嗣於本院審理中始承認案發當日有與證人陳縈綺
    見面，並發生拉扯等情，益徵證人陳縈綺之指述可以採信。
(二)又證人陳縈綺於原審審理時復結證稱：「（……不是我先拉
    被告的手，而是被告強行要抱走小孩，後來被告亮出剪刀及
    寫有硫酸的塑膠瓶……（你在警局、偵查中有作證，所講的
    話都實在嗎？）都實在。（被告曾向法院陳述你有恐慌症，
    你是否患有恐慌症？）沒有。（被告以前是否曾向你詢問你
    是否得了恐慌症？）沒有，是被告自覺我得了恐慌症，其實
    我沒有。」等語，且被告亦未提出告訴人曾因恐慌症就醫或
    得查詢之資料（如曾前就醫之醫院或診所名稱）以供本院查
    證，則被告質疑證人陳縈綺罹患恐慌症乙節，尚屬無據。
(三)又前開保護令裁定雖係於99年4 月19日由被告之父代為收受
    ，有送達證書可參（見偵查卷第12頁），惟被告旋於同日以
    自己名義對該裁定提起抗告，並於同年6 月25日撤回抗告，
    有抗告狀及撤銷書可參（見偵查卷第15頁、第16頁），顯見
    被告應已實際收受該裁定並知悉其內容，否則無從提起抗告
    ，足認被告於本案行為時對於上開通常保護令之內容已知之
    甚詳，其辯稱不知有通常保護令乙節，實不足採憑。
(四)至剪刀及前開不明液體雖均未扣案，然此係被告於案發現場
    所持之物，亦於被告離開現場時一併攜離，致未及為警扣案
    所致，證人陳縈綺上開指訴，既屬前後一致，就此當無故為
    誇大不實證述之理，原審就此部分犯罪情節，自應併予認定
    。
(五)綜上所述，被告上開所辯，無非事後卸責之詞，不足採信。
    事證明確，被告上開犯行，洵堪認定，應予依法論科。
二、按家庭暴力防治法所稱家庭暴力，係指家庭成員間實施身體
    或精神上不法侵害之行為，家庭暴力防治法第2條第1款定有
    明文。被告於本案行為時係證人陳縈綺之夫，有戶籍謄本在
    卷可參（見警卷第22頁），其2人具有家庭暴力防治法第3條
    第1款配偶之家庭成員關係。核被告所為，係犯家庭暴力防
    治法第61條第1款之違反保護令罪。
三、原審以被告罪證明確，因而適用家庭暴力防治法第61條第1
    款，刑法第11條前段、第42條第3項前段規定，並審酌被告
    明知上開通常保護令已令其不得對證人陳縈綺實施身體上不
    法侵害行為，仍恣意違反保護令裁定內容，藐視法院核發保
    護令之司法公權力，惟念及被告係因探視女兒，一時失慮始
    犯本罪及證人陳縈綺在原審表示要原諒被告等一切情狀，從
    輕量處罰金新台幣二萬元，並諭知易服勞役之折算標準（以
    新台幣二千元折算一日），以資儆懲。其認事用法並無不合
    ，被告上訴意旨否認犯罪，為無理由，應予駁回。
四、被告經合法傳喚，無正當理由不到庭，爰不待其陳述逕行判
    決。又所謂「無正當理理由不能到庭，係指在社會通常觀念
    上，認為非正當之原因而不到庭者而言」（最高法院30年上
    字第2020號判例參照）；被告雖具狀表示其係學校約聘老師
    ，上學期假已滿而不能再請假，但未提出任何相關資料釋明
    其事，尚難認係正當理由，附此敘明。
據上論結，應依刑事訴訟法第371條、第368條，判決如主文。
本案經檢察官林蓉蓉到庭執行職務。
中    華    民    國  100    年    11    月    29    日
            刑事第七庭   審判長法  官 林 榮 龍
                               法  官 李 秋 娟
                               法  官 黃 仁 松
以上正本證明與原本無異。
不得上訴。
                               書記官 林 玉 惠
中    華    民    國  100    年    11    月    29    日
附錄本案論罪科刑法條：
家庭暴力防治法第61條第1款
違反法院依第14條第1項、第16條第3項所為之下列裁定者，為本
法所稱違反保護令罪，處3 年以下有期徒刑、拘役或科或併科新
臺幣10萬元以下罰金：
一、禁止實施家庭暴力。